臺灣臺北地方法院民事簡易判決
111年度北簡字第5998號
原      告  楊哲明
            楊淑娟
            楊哲宗
            楊哲瑋
            楊淑淩
            楊淑雯
共      同
訴訟代理人  周紫涵律師
被      告  丁斌煌（原名：丁立文）

上列當事人間請求給付租金等事件，本院於民國111年7月1日言
詞辯論終結，判決如下：
　　主　　　文
被告應給付原告新臺幣1,119,235元，及其中新臺幣309,085元自
民國110年9月10日起、其中新臺幣810,150元自民國111年4月26
日起，均至清償日止，按年息百分之5計算之利息。
原告其之訴駁回。
訴訟費用新臺幣7,270元由被告負擔。
本判決得假執行。被告如以新臺幣1,119,235元為原告預供擔保
後，得免為假執行。
原告其餘假執行之聲請駁回。
　　事實及理由
一、被告經合法通知，未於言詞辯論期日到場，核無民事訴訟法
    第386條所列各款情事，爰依原告之聲請，准由其一造辯論
    而為判決。
二、本件原告起訴時，訴之聲明請求被告應給付原告新臺幣（下
    同）1,669,235元，及自民國110年5月18日起至清償日止，
    按年息5%計算之利息。嗣於111年7月1日言詞辯論時變更聲
    明為被告應給付原告1,669,235元，及其中309,085元自111
    年9月10日起、另1,360,150元自起訴狀繕本送達翌日起，均
    至清償日止，按年息5%計算之利息，核與民事訴訟法第255
    條第1項但書第3款規定相符。
三、原告起訴主張略以：被告前向原告承租門牌號碼臺北市○○○
    路0段000號4樓之17房屋（下稱系爭房屋），約定租賃期間
    自106年4月10日起至109年4月9日止，每月租金43,800元（
    含10%租賃所得稅與1.91%補充保費），押租保證金87,600元
    ，期滿後兩造合意再延長3年至112年4月9日止。因被告長期
    欠繳租金，兩造於109年10月19日約定若被告再有遲延繳納
    租金情事，須每日再給付原告滯納金200元。被告積欠108年
    1月至110年1月之租金、滯納金與管理費，原告乃於110年1
    月27日寄發存證信函催告被告應於3日給付，於同年2月1日
    寄發存證信函終止系爭租約，被告於同年月2日收受，系爭
    租約於110年2月2日終止。因被告未於租約終止後遷離，原
    告乃提起遷讓房屋之訴（案列本院110年訴字第2203號，下
    稱前案），經法官勸諭而將系爭房屋於110年9月15日點交予
    原告。詎被告尚有自108年1月起至110年2月2日租約終止日
    積欠租金256,065元（計算式：【［租賃所得稅4,380元＋補充
    保費837元］×16個月－109年6月已付41,736元＝41,736元】＋【
    109年9月至110年2月2日之租金,43,800元×［5＋2/28］－109年9
    月已付7,800元＝214,329元】＝256,065元）、自107年7月起
    至110年1月止之管理費119,420元（計算式：每月管理費4,8
    20元×31個月－109年4月已付30,000元＝119,420元）、109年1
    0月20日起至110年2月2日止之滯納金21,200元（計算式：滯
    納金200元×106日＝21,200元）未清償，扣除押租金87,600元
    ，被告尚欠309,085元。又於前案審理期間，原告於110年3
    月8日將系爭房屋出賣予訴外人自在生物科技股份有限公司
    （下稱自在公司)，經自在公司將對被告之相當於租金之不
    當得利請求權讓與原告，是原告自得請求被告給付自110年2
    月3日起至110年9月15日止之相當於租金之不當得利360,150
    元（計算式：每月43,800元×12×225/365＋每月管理費4,820
    元×7.5月＝360,150元）。另依系爭租約第6條約定被告應按
    日給付1倍租金計算之懲罰性違約金9,855,000元（43,800×2
    25＝9,855,000元）予原告，原告僅請求1,000,000元違約金
    。爰依租賃契約之法律關係請求等語，並聲明：被告應給付
    原告1,669,235元，及其中309,085元自110年9月10日（即前
    案變更聲明翌日)起、另1,360,150元自起訴狀繕本送達翌日
    起，均至清償日止，按年息5%計算之利息。
四、被告未於言詞辯論期日到場，亦未提出書狀作何聲明陳述。
五、經查，原告主張之事實，業據提出系爭房屋租約、被告出具
    之承諾書、存證信函與回執、本院110年訴字第2203號言詞
    辯論筆錄、系爭房屋謄本、債權讓與證明書等件影本為證（
    卷第23-59頁），並經調取前案卷查明無訛，而被告經本院
    合法通知，未於言詞辯論期日到場，復未提出書狀答辯供本
    院斟酌，堪信原告之主張為真正。兩造租賃關係既已終止，
    原告請求被告給付已到期未付租金、管理費、滯納金共309,
    085元，及自110年2月3日起至110年9月15日止相當於租金與
    管理費之不當得利360,150元，應屬有據。至原告請求違約
    金部分，按約定之違約金額過高者，法院得減至相當之數額
    ，民法第252條定有明文。當事人約定之違約金是否過高，
    須依一般客觀事實，社會經濟狀況，當事人所受損害情形及
    債務人如能依約履行時，債權人可享受之一切利益為衡量標
    準。查依系爭房屋租約第6條第2項之約定，被告於租約終止
    不交還房屋時，自終止租約之翌日起，被告應每日支付按房
    租一倍計算之違約金至遷讓完了之日止，此約定應屬懲罰性
    違約金之性質，而審酌本件原告已就租約終止後至110年9月
    15日遷讓房屋期間，請求被告按月給付相當於租金之不當得
    利，其再請求按日給付違約金43,800元，核屬過高，爰酌減
    至按日給付2,000元為適當，即請求之懲罰性違約金於450,0
    00元(計算式：2,000元×225日＝450,000元）範圍內，為有理
    由。
六、綜上，原告主張依租賃契約、債權讓與及不當得利之法律關
    係，請求被告給付原告1,119,235元（計算式：309,085＋360
    ,150＋450,000＝1,119,235），及其中309,085元自110年9月1
    0日起、另810,150元自起訴狀繕本送達翌日即111年4月26日
    起（卷第105頁），均至清償日止，按年息5%計算之利息，
    為有理由，應予准許，逾此範圍部分，則屬無據，應予駁回
    。
七、本件原告勝訴部分係就民事訴訟法第427條第1項訴訟適用簡
    易程序所為被告敗訴判決，依同法第389條第1項第3款規定
    ，應依職權宣告假執行。並依同法第392條第2項規定，依職
    權宣告被告如以主文第4項所示金額為原告預供擔保後，得
    免為假執行。至原告敗訴部分，其假執行之聲請即失所附麗
    ，應併予駁回。
八、訴訟費用負擔之依據：民事訴訟法第79條。本件訴訟費用額
    ，依後附計算書確定如主文所示之金額。
中　　華　　民　　國　　111 　年　　7 　　月　　15　　日
　　　　　　　　　臺灣臺北地方法院臺北簡易庭
　　　　　　　　　　　　　　　法　官　蔡玉雪
以上為正本係照原本作成。
如不服本判決，應於判決送達後20日內向本庭提出上訴狀，並按
他造當事人之人數附繕本；如委任律師提起上訴者，應一併繳納
上訴審裁判費。
中　　華　　民　　國　　111 　年　　7 　　月　　15　　日
　　　　　　　　　　　　　　　書記官　陳黎諭
計   算   書：
項　　　　目　　　　　　金額（新臺幣）　　備　　註
第一審裁判費　　　　　　7,270元
合　　　　計　　　　　　7,270元